【裁判字號】    89,訴,135
【裁判日期】    891023
【裁判案由】    違反懲治走私條例
【裁判全文】
臺灣宜蘭地方法院刑事判決                          八十九年度訴字第一三五號
    公  訴  人  臺灣宜蘭地方法院檢察署檢察官
    被      告  丙○○
右列被告因違反懲治走私條例案件，經檢察官提起公訴（八十九年度偵字第一Ｏ一Ｏ
號、八十九年度偵字第一Ｏ八四號），本院判決如左：
    主  文
丙○○無罪。
    理  由
一、公訴意旨略以：被告丙○○於民國八十九年三月十四日，以其所有之車號Ｒ八－
    二四七號自大貨車，運送公告管制進口完稅價格約為新台幣(下同)二百三十萬八
    千六百元之未貼專賣憑證之走私洋煙 MILD SEVEN一百七十一箱、SEVEN STARS七
    十四箱、MI-NE 二十八箱及DAVIDOFF二十八箱等走私未稅洋煙共二百七十箱，嗣
    於同日六時三十分，為警在省道台二線宜蘭石城路段與台北縣線址往北約二公里
    處查獲，因而認被告丙○○係犯懲治走私條例第三條第一項之罪嫌。
二、按犯罪事實應依證據認定之，無證據不得推定其犯罪事實；又不能證明被告犯罪
    或其行為不罰者，應諭知無罪之判決，刑事訴訟法第一百五十四條、第三百零一
    條第一項分別定有明文。又認定不利於被告之事實，須依積極證據，苟積極證據
    不足為不利於被告事實之認定時，即應為有利於被告之認定，更不必有何有利之
    證據，若被告否認犯罪事實所持之辯解，縱屬不能成立，仍非有積極證據足以證
    明其犯罪行為，不能遽為有罪之認定。最高法院三十年度上字第八一六號、三十
    年上字第一八三一號判例可資參照。
三、訊之被告固坦承上開運送走私洋煙之自大貨車為其所有，惟堅詞否認有何運送走
    私洋煙之犯行，辯稱：於查獲當時係將該車借予姓名不詳綽號「阿國」之男子，
    伊並不知「阿國」竟將該車用以運送走私洋煙之用等語。公訴人認被告涉犯前開
    罪嫌，無非係以：本件運送走私洋煙之Ｒ八－一二四七號大貨車確為被告所有，
    此有車輛讓渡書、汽車新領牌照登記書及汽車行車執照影本各一紙附卷足參，被
    告對不詳姓名綽號「阿國」之男子，無法交代其真實姓名及年籍，被告無故將車
    輛借予不詳姓名及其住所之人，顯與常理未符，不足為採，此外並有扣案之洋煙
    ，以資佐證，為其論據。經查：
(一)證人即查獲之警員丁○○證稱：本件是有人檢舉經前往貨車停放處因而查獲，抵
    達現場時，現場的人均已跑光，當時車上已有一些私貨，警方係根據車牌查到被
    告等語，足徵本件於查獲當時有數人正在現場，並可能從事走私活動，然警方並
    未能及時逮捕可能參與走私之任何嫌犯，而係根據貨車之車牌，循線查獲貨車所
    有人即被告，然查被告雖為貨車之所有人，然觀諸一般社會常情，財產之登記名
    義人與真正持有或使用該財產之人相異所在多有，即令所有權人持有使用系爭財
    物，因他人短期借貸而暫脫離持有之狀態亦屬常態，是尚難僅以本件運送走私洋
    煙之Ｒ八－一二四七號大貨車確為被告所有及當場扣案之洋煙而為不利於被告之
    認定。
(二)被告雖自承於八十九年二月二十日自佳峰冷氣工程行(負責人為甲○○)以新台幣
    (下同)二十萬元購得前開現場查獲之大貨車，並據證人甲○○證述在卷，並有該
    讓渡切結書一紙在卷可稽，惟查證人即被告之母乙○○○證稱被告住於嘉義縣朴
    子鎮家中，伊從未看過該大貨車等語，再稽之被告迄今並無大貨車駕駛執照，該
    大貨車新領牌照登記書、汽車行車執照及保險卡均尚未辦理過戶至被告名下，有
    該新領牌照登記書、行車執照、保險卡各一紙附卷足佐，足認被告購得該車時間
    未久，且其是否已經常使用該車尚有合理懷疑。
(三)至被告辯稱於查獲當時係將該車借予姓名不詳綽號「阿國」之男子，「阿國」向
    伊表示借用該大貨車作為搬家之用，伊並不知「阿國」會用該車運送走私物品等
    語，公訴人認其無法交代「阿國」姓名及年籍，被告無故將車輛借予不詳姓名及
    其住所之人，顯與常理未符，不足為採一節，係屬被告所為之抗辯，其縱屬不能
    成立，亦難以此推論被告即有公訴人所指之犯罪事實，仍應以積極事證以為證明
    。是以依前揭(一)、(二)之事證均無法作為不利於被告之積極證據，且依最高法
    院判例意旨，尚不得以被告所辯不足採信，遽以認定其走私犯行，而經本院依職
    權調查又查無其他積極證據足以證明被告確犯本罪，自應為被告無罪之諭知。
據上論斷，應依刑事訴訟法第三百零一條第一項前段，判決如主文。
本案經檢察官林吉泉到庭執行職務
中    華    民    國    八十九    年    十      月      二十三        日
                                  臺灣宜蘭地方法院刑事第二庭
                                      法  官  郭  淑  珍
右正本證明與原本無異。
如不服本判決，應於判決送達後十日內，向本院提出上訴狀。(應附繕本)
                                      書記官  陳  淑  宜
中    華    民    國    八十九    年    十      月      二十五        日


司法院資訊處製作；財團法人民間司法改革基金會備份。
